臺灣臺中地方法院刑事判決　　　　　　 100年度易字第3417號
公　訴　人　臺灣臺中地方法院檢察署檢察官
被　　　告　蘇育瑲
被　　　告　吳清泉
上列被告等因竊盜案件，經檢察官提起公訴（100年度偵字第5995
號），本院判決如下：
    主    文
吳清泉犯加重竊盜罪，累犯，處有期徒刑捌月。
蘇育瑲教唆犯加重竊盜罪，累犯，處有期徒刑捌月。
    事   實
一、蘇育瑲前因肅清煙毒條例、麻醉藥品管理條例、竊盜、偽造
    文書、肅清煙毒條例、偽造有價證券等案件，經法院分別判
    處有期徒刑1年9月、3月、2月、3月15日、3月、1年7月、3
    年4月確定，嗣經減刑，定應執行有期徒刑4年10月確定，甫
    於民國96年4月11日縮刑期滿執行完畢。吳清泉前因贓物、竊
    盜案件，經法院分別判處有期徒刑2年、2年確定，嗣經減刑
    ，定應執行有期徒刑3年10月確定，甫於96年3月22日縮刑期
    滿執行完畢。詎其二人均不知悔改，蘇育瑲基於教唆竊盜之
    犯意，教唆本無竊盜犯意之吳清泉，表示許義郎家中有多幅
    值錢字畫，吳清泉竊取後，可交由蘇育瑲變賣，賣掉後會分
    予吳清泉好處，吳清泉遂萌生為自己不法所有之意圖，於99
    年4月24日晚間1時許，以徒手扳開之方式破壞許義郎位於臺
    中市○區○○街117號之防盜窗後，再攀爬窗戶侵入許義郎上
    址住宅，竊取圖畫5幅及對聯2幅；得手後，於同日11時許，
    將竊得物品攜至蘇育瑲位於臺中市○○路466巷5號12樓之10
    住處交付予蘇育瑲，蘇育瑲再偕同吳清泉前往臺中市南屯區
    某處將上開竊得物品交予姓名年籍不詳，綽號「阿鴻」之成
    年男子寄賣。嗣經許義郎發現字畫遭竊報警後，經警循線追
    查始悉上情。
二、案經臺中市政府警察局第二分局報請臺灣臺中地方法院檢察
    官偵查起訴。
    理  由
一、程序方面
(一)、按除簡式審判程序、簡易程序及第376條第1款、第2款所列之
    罪之案件外，第1審應行合議審判，96年7月4日修正公布之刑
    事訴訟法第284條之1定有明文。查本案被告等涉犯竊盜案件
    ，經檢察官提起公訴，其所犯為刑事訴訟法第376條第2款所
    列之罪，揆諸上開規定，第1審無庸行合議審判。
(二)、次按，被告以外之人（包括證人、鑑定人、告訴人、被害人
    及共同被告等）於審判外之陳述雖不符刑事訴訟法第159條之
    1至之4等4條之規定，而經當事人於審判程序同意作為證據，
    法院審酌該言詞陳述或書面陳述作成時之情況，認為適當者
    ，亦得為證據；當事人、代理人或辯護人於法院調查證據時
    ，知有刑事訴訟法第159條第1項不得為證據之情形，而未於
    言詞辯論終結前聲明異議者，視為有前項之同意，同法第159
    條之5定有明文。立法意旨在於傳聞證據未經當事人之反對詰
    問予以核實，原則上先予排除。惟若當事人已放棄反對詰問
    權，於審判程序中表明同意該等傳聞證據可作為證據；或於
    言詞辯論終結前未聲明異議，基於尊重當事人對傳聞證據之
    處分權，及證據資料愈豐富，愈有助於真實發見之理念，且
    強化言詞辯論主義，使訴訟程序得以順暢進行，上開傳聞證
    據亦均具有證據能力。本案被告及公訴人於本院審理程序時
    就本院引用之下列證據，均未加爭執，且本院審酌證據作成
    之形式，均無瑕疵、與待證事實具有關聯性等情況，認為適
    當，且無不法取得之情形，應認得為證據。揆諸前開說明，
    就本案所引用之各項證據均得採為本案證據，合先敘明。
(三)、本案被告所為不利於己之供述，並無出於強暴、脅迫、利誘
    、詐欺、疲勞訊問、違法羈押或其他不正之方法，亦非違反
    法定障礙事由經過期間不得訊問或告知義務之規定而為，依
    刑事訴訟法第156條第1項、第158條之2規定，應認其有證據
    能力。
(四)、本案認定犯罪事實所憑之非供述證據，均無違反法定程序而
    取得之情形，依刑事訴訟法第158條之4反面規定，自有證據
    能力。
二、認定犯罪事實所憑之證據及理由﹕
(一)、被告吳清泉部份：
    上揭犯罪事實業據被告吳清泉於警詢、偵查及本院審理中坦
    承不諱，核與證人即被害人許義郎於警詢及本院審理時之證
    述及同案被告蘇育瑲於警詢、偵查及本院審理時關於吳清泉
    之部分大致相符，並有扣押筆錄、扣押物品目錄表、贓物認
    領保管單1紙、監視錄影畫面翻拍照片8張、照片2張在卷可佐
    ，互核相符，足認被告上開任意性自白，核與事實相符，洵
    堪採信。是本案被告吳清泉加重竊盜之事證明確，被告犯行
    洵堪認定，應依法論科。
(二)、被告蘇育瑲部份：
    訊據被告蘇育瑲否認有何教唆竊盜犯行，辯稱：伊沒有叫吳
    清泉去拿，是他自己去拿的，是他要我幫他賣，我朋友幫他
    賣但是錢給不夠，所以要我把畫還給他云云。惟查：
１、經證人即被告吳清泉到庭證述如下：
檢察官問
    你認識蘇育瑲嗎？
證人吳清泉答
    認識一年左右，只是朋友關係，我本來對他印象很好，交情
    普通，那一陣子有常往來。
檢察官問：
    蘇育瑲曾經說你有拿過象牙及佛像給他寄賣，但他後來沒有
    給你錢？
證人吳清泉答：
    是半年前的事情。
檢察官問：
    是否因此有嫌隙？
證人吳清泉答：
    有一些，但是還是有往來，不過因為我後來跟他要象牙的錢
    ，他就不太願意與我見面。
檢察官問：
    你是從適合行業？
證人吳清泉答：
    我是從事鐵工廠。
檢察官問：
    有無從事字畫業，對於字畫的東西是否熟悉？
證人吳清泉答：
    沒有從事字畫業，對於字畫不熟悉，對於這些東西我都看不懂，
    我只有國小畢業而已。
檢察官問：
    為什麼會去許義郎位於台中市○區○○街一一七號偷畫？
證人吳清泉答：
    我是因為蘇育瑲拜託的，是案發前一個月開始跟我說的，說
    了好幾次，他說他認識許義郎，批評許義郎的為人，看許義
    郎不太滿意，但是我不認識許義郎，我不知道許義郎的為人
     ，蘇育瑲便說要懲罰他，便叫我去他家偷畫，是蘇育瑲跟
     我說去偷那幾幅畫。
檢察官問
    是否有說要全部都偷，還是指定幾幅畫？
證人吳清泉答
     蘇育瑲沒有說要全部拿，他說偷吊在牆壁上的。
檢察官問
    你知道那幾幅畫的價值嗎？
證人吳清泉答
     不知道。
檢察官問
    你是否於行竊前觀察過地形？
證人吳清泉答
    我在案發壹個禮拜之前有跟蘇育瑲有到現場去，在店外面觀
    察地形，而且當時蘇育瑲有跟我說要偷吊的那幾幅畫。
檢察官問
    案發當時蘇育瑲有無一同前往？
證人吳清泉答
     我自己去的，我開車去的。
檢察官問
    事前是否有與蘇育瑲說好如何分贓？
證人吳清泉答
    事前沒有說，只說會給我好處，但沒有說什麼好處。
檢察官問
    後來有無拿給蘇育瑲？
證人吳清泉答
    我偷完那天十一點多就拿給蘇育瑲了，他就拿去給他的朋友阿鴻
    那裡，在南屯那裡，要叫阿鴻處理。
檢察官問
    蘇育瑲是否知道你拿給他的畫就是去許義郎那裡偷來的？
證人吳清泉答
     他知道，因為是他叫我去拿的，他怎麼可能不知道。
檢察官問
    警察查到後，你有還給許義郎兩幅畫，是如何拿回來的？
證人吳清泉答
    我知道警察找我後，因為我被監視器拍到，我就開始找蘇育
    瑲，但是蘇育瑲一直閃我，後來我才想辦法找阿鴻，阿鴻說
    他沒有處理，因為東西是假的，所以把四幅畫還給我，其他
    阿鴻沒辦法處理，他東西已經拿給別人，後來他如何處理我
    不知道。有一幅蘇育瑲說是假的，所以他當初拿給他時當場
    就撕掉了。
法官問證人吳清泉
    是否蘇育瑲確實有叫你去偷？
證人吳清泉答
    確實有叫我去偷。
２、證人許義郎亦到庭證述如下：
檢察官問
    你認識兩位被告嗎？
證人許義郎答
     我只認識蘇育瑲，但是不認識吳清泉，也沒有看過。
檢察官問
    如何認識蘇育瑲？
證人許義郎答
     我們算是同行，而且我跟蘇育瑲的前妻也認識。
檢察官問
     你們認識多久？
證人許義郎答
     我們認識兩、三年，只是生意上的往來，但是我都是跟他
     前妻做生意，他曾經到我店裡兩、三次。。
檢察官問
     你與他有任何糾紛嗎？
證人許義郎答
     沒有。
檢察官問
    他知道你店裡的行情嗎？
證人許義郎答
     我不清楚他知不知道我店裡畫作的行情，但是他問過我大
     陸有人要買畫，有沒有畫要賣。
檢察官問
    案發時失竊的五幅畫及兩福對聯，是你店裡最有價值的作品
    嗎？
證人許義郎答
     是，這七樣東西大約市價四百萬左右，現在行情差不多。
檢察官問
    他是否在店裡有討論過這些畫作是誰的？
證人許義郎答
    被偷竊的畫中，春夏秋冬的這四幅畫及鄭板橋的對聯我有掛
    出來，另外三友圖我是掛在門的旁邊，書畫的朋友都會來看
    ，案發之前蘇育瑲也是有到我店裡看過，也說這幾幅畫很好
    。
檢察官問
    通常你店裡擺設的書畫很多嗎？
證人許義郎答
     一般我只擺出七、八幅左右，除了春夏秋冬這四幅及鄭板
     橋的兩幅對聯，還有其他字畫，但是其他字畫並沒有不見
     。
檢察官問
    遭竊的這幾幅畫及對聯，如果不是行家可以分辨出來這是有
    相關的嗎，還是一般小偷都可以知道？
證人許義郎答
    應該要行家才知道，因為這幾幅字畫及對聯都是有相關的，
    因為他們都是整套的。
３、由上開二位證人之證詞可知，被告蘇育瑲與證人許義郎為同
    行，熟知被害人許義郎家中某特定書畫、對聯之市場行情且
    彼此間尚有往來，而被告吳清泉從事鐵工廠工作並僅有國小
    畢業之程度，平時對書畫並無研究，若非被告蘇育瑲之指引
    、教唆，怎可能於大費周章潛入被害人許義郎住處後，僅就
    某特定之書畫為盜取，且所偷選之字畫及對聯均為相關且成
    套之字畫及對聯，此外，被告吳清泉於竊得字畫及對聯後即
    與被告蘇育瑲一同前往蘇育瑲之友人「阿鴻」處寄賣，該「
    阿鴻」僅係被告蘇育瑲認識，被告吳清泉對於「阿鴻」之真
    實姓名、聯絡方式一概不知，若非於事前經被告蘇育瑲之教
    唆確信所盜之書畫、對聯可以有門路銷贓怎可能冒此風險為
    盜取，此等情狀已與一般竊賊之犯罪動機係為求金錢財物之
    行徑已大不相同。此外吳清泉於警詢及偵查中供稱：行竊前
    十幾天，我在蘇育瑲家，他說許義郎家裡有畫，他看他很不
    順眼，他還帶我到現場去看，我們是開蘇育瑲的車去，他的
    車號好像是6969的福斯休旅車等語言，又蘇育瑲否認教唆吳
    清泉行竊，辯稱：吳清泉說有畫要賣伊，打電話要伊出來，
    伊說伊沒辦法買，伊介紹一個朋友「阿鴻」給吳清泉，伊跟
    吳清泉一起去「阿鴻」南屯的家，吳清泉把畫寄在那裡，隔
    天吳清泉才說畫是從許義郎那裡偷來的等語。然本院認既然
    蘇育瑲先前早已經在被害人許義郎家中觀覽過該價值不斐之
    書畫及對聯並曾與被害人許義郎針對該些畫作進行討論行為
    ，而該些書畫及對聯之價值不斐，基於行家對該書畫及對聯
    之認知，早該知悉該些書畫及對聯乃係被害人許義郎所有，
    故被告蘇育瑲聲稱「隔天」吳清泉才說畫是從許義郎那裡偷
    來的，伊並不知情云云顯違常理，故被告蘇育瑲之所辯，應
    係卸責之詞，實難以採信。
三、按行為後法律有變更者，適用行為時之法律；但行為後之法
    律有利於行為人者，適用最有利於行為人之法律，刑法第2
    條第1項定有明文。被告行為後，刑法第321條第1項本文「
    犯竊盜罪而有左列情形之一者，處6月以上、5年以下有期徒
    刑」業經總統於100年1月26日公布修正為「犯竊盜罪而有下
    列情形之一者，處6月以上、5年以下有期徒刑，得併科新臺
    幣10萬元以下罰金」，並於100年1月28日施行。依刑法第2
    條第1項之規定，比較修正前後刑法第321條第1項之規定，
    修正後之規定較不利於被告，故被告所為本件加重竊盜犯罪
    ，應適用被告行為時之法律。
四、核被告吳清泉所為，係犯修正前刑法第321條第1項第1、2款
    之加重竊盜罪；被告蘇育瑲所為，係犯刑法第29條第1項、修
    正前刑法第321條第1項第1、2款之加重竊盜罪之教唆犯，應
    依同法第29條第2項，依其所教唆之罪處罰之。
五、又被告蘇育瑲前因肅清煙毒條例、麻醉藥品管理條例、竊盜
    、偽造文書、肅清煙毒條例、偽造有價證券等案件，經法院
    分別判處有期徒刑1年9月、3月、2月、3月15日、3月、1年7
    月、3 年4月確定，嗣經減刑，定應執行有期徒刑4年10月確
    定，甫於民國96年4月11日縮刑期滿執行完畢。被告吳清泉前
    因贓物、竊盜案件，經法院分別判處有期徒刑2年、2年確定
    ，嗣經減刑，定應執行有期徒刑3年10月確定，甫於96年3月
    22日縮刑期滿執行完畢等情，有台灣台中地方法院檢察署刑
    案資料查註紀錄表、台灣高等法院被告前案紀錄表在卷可稽
    ，渠等於5年內故意再犯本件有期徒刑以上之罪，為累犯，均
    依刑法第47條第1項規定加重其刑。
六、爰審酌被告二人前有多次前科，素行不佳，其等之所為，造
    成被害人損失甚鉅，所為實值非難，被告二人亦未賠償被害
    人任何損失等一切情狀，分別量處如主文所示之刑。
據上論斷，應依刑事訴訟法第284條之1、第299條第1項前段，刑
法第2條第1項、第29條第1項、第47條第1項、修正前第321條第1
項第1款、第2款、判決如主文。
本案經檢察官張容姍到庭執行職務。
中    華    民    國   100    年    12    月    22    日
                    刑事第六庭    法  官  郭德進
以上正本證明與原本無異。
如不服本判決，應於收受送達後10日內向本院提出上訴書狀，並
應敘述具體理由；其未敘述上訴理由者，應於上訴期間屆滿後20
日內向本院補提理由書（均須按他造當事人之人數附繕本）「切
勿逕送上級法院」。
告訴人或被害人對於判決如有不服具備理由請求檢察官上訴者，
其上訴期間之計算係以檢察官收受判決正本之日期為準。
                                   書記官  陳彥蓉
中    華    民    國   100    年    12    月    22    日
附錄論罪科刑法條全文：
修正前刑法第321條
犯竊盜罪而有下列情形之一者，處6 月以上、5 年以下有期徒刑
，得併科新臺幣10萬元以下罰金：
一、侵入住宅或有人居住之建築物、船艦或隱匿其內而犯之者。
二、毀越門扇、牆垣或其他安全設備而犯之者。
三、攜帶兇器而犯之者。
四、結夥三人以上而犯之者。
五、乘火災、水災或其他災害之際而犯之者。
六、在車站、埠頭、航空站或其他供水、陸、空公眾運輸之舟、
    車、航空機內而犯之者。
前項之未遂犯罰之。